臺灣臺中地方法院刑事裁定　　　　　　 100年度聲判字第67號
聲　請　人
即告訴人　　廖金水
代　理　人　楊傳珍律師
被　　　告　柯美雲
上列聲請人因被告涉犯背信等案件，不服臺灣高等法院臺中分院
檢察署檢察長中華民國100年6月24日100年度上聲議字第1189號
駁回再議之處分(臺灣臺中地方法院檢察署100年度偵字第8694號
)，聲請交付審判，本院裁定如下：
    主    文
聲請駁回。
    理    由
一、按告訴人不服上級法院檢察署檢察長或檢察總長認再議為無
    理由而駁回之處分者，得於接受處分書後10日內委任律師提
    出理由狀，向該管第一審法院聲請交付審判；法院認交付審
    判之聲請不合法或無理由者，應駁回之。刑事訴訟法第258
    條之1、第258條之3第2項前段分別定有明文。經查，聲請人
    即告訴人(下稱聲請人)廖金水以被告柯美雲於民國93年間向
    其承租座落臺中市○○區○○段9之2地號面積400坪之土地(
    下稱系爭土地)及其上臺中市西屯區○○○路○段115號建物(
    下稱系爭建物)，作為經營合法之電子遊藝場使用。惟被告
    於97年7月16日為警查獲賭博犯行，經本院以97年度訴字第5
    101號、98年度易字第1069號判處有期徒刑10月確定，被告
    顯已違反土地租賃契約之約定。又當初系爭土地上並無建物
    ，被告與聲請人約定，由被告完成建物後，租金每坪每月新
    臺幣(下同)500元，總計每月租金20萬元，惟自97年7月16日
    起已時隔1年，被告既不將房屋歸還，亦不遵期支付租金，
    僅支付租金至99年4月20日，尚有超過半年完全未付租金。
    聲請人於99年5月20日寄發存證信函予被告終止租賃契約，
    並於同年7月20日將系爭土地圍起拒絕被告繼續利用，但被
    告竟將圍起之土地做為停車場使用。又聲請人於99年7月20
    日與被告終止租約收回土地後，已在土地周圍架設乙種圍籬
    ，但被告為經營停車場使月租車得經過聲請人土地，竟雇用
    他人將聲請人設置之圍籬拆除。因認被告涉有刑法第320條
    第2項之竊佔罪、同法第342條之背信罪及同法第354條之毀
    損罪等罪嫌，而向臺灣臺中地方法院檢察署檢察官提出告訴
    ，嗣經該署檢察官於100年4月18日以100年度偵字第8694號
    為不起訴處分後，聲請人不服而聲請再議，亦經臺灣高等法
    院臺中分院檢察署檢察長於100年6月24日以100年度上聲議
    字第1189號認再議為無理由而駁回聲請人再議之聲請等情，
    有前開不起訴處分書、臺灣高等法院臺中分院檢察署處分書
    各1份附卷可稽，並經本院調閱上開偵查卷證查核屬實。而
    上開駁回再議處分書於100年7月1日送達聲請人，聲請人於
    100年7月11日委任楊傳珍律師為代理人提出刑事交付審判聲
    請狀，向本院聲請交付審判，亦有送達證書、刑事交付審判
    聲請狀及楊傳珍律師委任狀可查，是本件聲請人係於法定期
    間內聲請交付審判，程序尚無不合，合先敘明。
二、本件聲請人就被告柯美雲涉犯刑法竊佔等罪嫌聲請交付審判
    ，理由略以：
(一)原臺灣高等法院臺中分院檢察署處分書及原檢察官不起訴處
    分書認被告未涉犯竊佔犯行，所採憑之事證、理由，均援引
    臺灣高等法院臺中分院99年度重上字第87號民事判決理由為
    其主要論據，惟該民事判決因有違背法令之情，經最高法院
    於100年6月16日判決廢棄，即己回復原第二審判決前之程序
    ，由臺灣高等法院臺中分院重為審理。該判決既遭廢棄，自
    己失其拘束力，該判決所採認之理由，亦經最高法院明確認
    定有違背法令之情，是原處分書所憑之事證及立論基礎，顯
    已失所附麗。且該民事判決就被告與案外人廖瑞道等間之民
    事紛爭所為之獨立見解，確已違背最高法院41年臺上字第95
    號判例即土地法第103條第2款所謂承租人以基地供違反法令
    之使用時，係指以基地或基地上之房屋供違反法令之使用者
    而言，業據聲請人於再議聲請時提出，並揭舉：被告為遊藝
    場負責人，經被告自白，並經刑事確定判決認定確由被告與
    其雇用之職員共9人，以系爭建物為賭博場所，擺設為警查
    獲之468檯遊戲機具，由其雇用之職工洪志峰等人設定並機
    動調整前開電子遊戲機具之輸贏賠率，以確保遊戲機具之勝
    率高於賭客押賭之勝率之各事證，說明被告違反租約供違法
    之使用，要屬明確，經出租人於98年10月27日終止租約、主
    管機關復勒令其自97年4月23日起停止上開違法之營業，其
    仍以己力支配續行占有使用，焉能視之為允法等情，原處分
    均棄置未論，聲請人實難甘服。
(二)被告聲稱未曾就系爭建物與聲請人間有辦理租賃契約之約定
    等語，果依其言，則其於上址先後有意圖營利、聚眾賭博之
    事實，及專設停車場供公眾停車使用以營利之事實，應顯係
    以己力支配屬聲請人所有之系爭建物，而乏使用之合法權源
    ，原處分書棄上開被告自稱無租約之事證不論，復不能說明
    其使用系爭土地及建物之合法權源，同難令人甘服，而有交
    付審判詳予調查之必要。
(三)另被告既已於97年7月16日為警查獲上開不法行為，復經主
    管機關於97年4月23日以違反建築法第77條第1項規定，勒令
    其停止於上址續行使用，且於98年10月27日經聲請人終止租
    約，竟仍於99年8月24日迄不詳時間止，擅將系爭土地另行
    私設專供所謂停車場使用，原處分書以該停車場之設立符合
    租約「經營遊藝場及其相關行業之用」之約定為由，肯認其
    使用之合法權益，顯有違誤。
(四)關於被告涉嫌毀損部分，圍籬並無自動被拆除、自動供被告
    作停車場使用之可能，檢察官為摘奸發伏，原非不能傳喚相
    關設置停車場之人員(聲請人已提出照片數張)或至現場詢問
    管理員，以究明事實真相。尤以該管理員及相關人員受雇於
    被告或受其指示於現場管理，寧有不知或未與聞圍籬遭拆除
    之可能？又果未受被告之指示、或未與聞上開圍籬拆除之情
    ，何勞渠費力續搬動磚塊置於該拆除之圍籬之上或於現場管
    理？原處分書僅以聲請人未陳報姓名為由，認無證據認定被
    告涉有犯罪，作成上開處分書，應屬可議。為此，聲請交付
    審判等語。
三、本院查：
(一)按刑事訴訟法第258條之1規定聲請人得向法院聲請交付審判
    ，係對於「檢察官不起訴或緩起訴裁量權」制衡之一種外部
    監督機制，法院僅就檢察官所為不起訴或緩起訴之處分是否
    正確加以審查，以防止檢察機關濫權，依此立法精神，同法
    第258條第3項規定，法院審查聲請交付審判案件時「得為必
    要之調查」，其調查證據之範圍，自應以偵查中曾顯現之證
    據為限；而同法第260條對於不起訴處分已確定或緩起訴處
    分期滿未經撤銷者得再行起訴之規定，其立法理由說明該條
    所謂不起訴處分已確定者，包括「聲請法院交付審判復經駁
    回者」之情形在內，是前述「得為必要之調查」，其調查證
    據範圍，更應以偵查中曾顯現之證據為限，不得就聲請人新
    提出之證據再為調查，亦不得蒐集偵查卷以外之證據，否則
    ，將與刑事訴訟法第260條之再行起訴規定，混淆不清，亦
    將使法院僭越檢察官之職權，而有回復「糾問制度」之虞；
    且法院裁定交付審判，即如同檢察官提起公訴使案件進入審
    判程序，是法院裁定交付審判之前提，必須偵查卷內所存證
    據已符合刑事訴訟法第251條第1項規定「足認被告有犯罪嫌
    疑」而檢察官應提起公訴之情形，亦即該案件已經跨越起訴
    門檻，否則，縱或法院對於檢察官所認定之基礎事實有不同
    之判斷，但如該案件仍須另行蒐證偵查始能判斷應否交付審
    判者，因交付審判審查制度並無如同再議救濟制度得為發回
    原檢察官續行偵查之設計，法院仍應依同法第258條之3第2
    項前段之規定，以聲請無理由而裁定駁回 (臺灣高等法院91
    年4月25日第1次刑庭庭長法律問題研究會議結論意旨參照)
    。
(二)聲請人指述被告涉犯竊佔罪部分：
    按刑法第320條第2項竊佔罪，以意圖為自己或第三人不法之
    利益，而竊佔他人之不動產為構成要件，所謂竊佔他人之不
    動產，係指在他人不知情之間占有他人之不動產而言；次按
    侵占罪以自己原已持有他人之物為前提，竊佔罪則以他人之
    物原不在自己持有中，其持有純由於犯罪之結果而來，兩罪
    之構成要件相異，決非可同時成立 (最高法院80年度臺非字
    第239號、82年臺非字第38號判決意旨、31年上字第1038號
    判例參照)。經查：被告於93年1月16日與聲請人廖金水及案
    外人廖瑞道、廖鈞德、廖邦雄、廖李良、廖金科、廖志修等
    7人，共同簽定「土地租賃契約書」，由被告承租當時為案
    外人廖瑞道、廖鈞德、廖邦雄共有坐落臺中市○○區○○段
    9地號土地及案外人廖李良所有同段9之1地號土地，及聲請
    人廖金水與案外人廖金科、廖志修共有同段9之2地號土地 (
    即系爭土地)，租賃期間自93年5月20日起至103年2月19日止
    ，並於租約第5條、第6條及第7條分別約定：「租賃物之用
    途：本件承租之土地係供乙方(即被告)建築房屋經營遊藝場
    及其相關行業之用。甲方(即出租人)並同意乙方於不破壞租
    賃物之地形下，得自由使用租賃物，不予干涉」、「本件租
    賃土地，甲方同意乙方在土地上搭建工作物或建築房屋，惟
    須以甲方為起造人申請保存登記，租賃期間屆滿時，乙方應
    將房屋或工作物拆除，恢復原狀。興建、拆除、回復原狀所
    需之費用，應由乙方自行負擔。租賃屆滿時，乙方遷出時如
    遺留物品、器具不搬者，乙方同意由甲方視為廢棄物處理」
    、「轉租及使用禁止：非經甲方同意乙方不得將租賃物 (包
    含土地及房屋)全部或一部轉租、頂讓或以其他方法交由他
    人使用，但乙方所營事業得委由他人經營。租賃物不得供非
    法使用或存放危險物品，影響公共安全」。被告並於坐落臺
    中市○○區○○段9地號土地上出資興建臺中市○○區○○
    段430建號建物(即門牌號碼臺中市○○○路○段113號)、於
    坐落同段9之2土地上出資興建臺中市○○區○○段429建號
    建物(即門牌號碼臺中市○○○路○段115號)，依上揭契約約
    定分別以廖瑞道、廖邦雄名義及以廖金水、廖金科及廖志修
    名義辦理第一次登記。該土地租賃契約嗣於98年10月27日經
    以全體出租人廖瑞道、廖鈞德、廖邦雄、廖李良、廖金水、
    廖金科、廖志修7人名義寄發存證信函予被告，而行使終止
    租約之意思表示，並經出租人廖瑞道、廖鈞德、廖邦雄以被
    告違反租約第7條約定於上開430建號、429建號建物經營「
    888小鋼珠店」電子遊戲場，非法經營賭博性電玩，且積欠9
    7年5月、6月、7月租金，並將防火區劃防火牆擅自變更改造
    ，違約經營停車場，渠等已終止租約為由，向本院民事庭訴
    請被告拆屋還地，經本院以98年度重訴字第396號判決被告
    敗訴後，被告不服提起上訴，由臺灣高等法院臺中分院以99
    年度重上字第87號民事判決認上揭土地租賃契約屬單一契約
    ，該租約雖於98年10月27日以全體原出租人名義寄發存證信
    函而行使終止租約之意思表示，然廖瑞道等人主張之積欠租
    金、防火牆變更及違約經營停車場、經營賭博場所非法使用
    等情均非得為合法終止租約之事由，該租約並未合法終止，
    廖瑞道等人訴請拆屋還地為無理由，而廢棄原判決，駁回廖
    瑞道等人於第一審之起訴，再經廖瑞道等人不服提起上訴後
    ，由最高法院以100年度臺上字第947號民事判決認被告於系
    爭土地上興建房屋經營賭博電玩乃犯罪行為，當然屬供違反
    法令之使用，廖瑞道等人於98年10月27日向被告為終止租約
    之意思表示，能否謂廖瑞道等人不得終止上揭土地租賃契約
    ，茲有疑問為由，而廢棄原第二審判決，發回臺灣高等法院
    臺中分院更為審理等情，為聲請人、被告所不爭執，並有上
    揭土地租賃契約書、臺中市政府94府都建使字第0969-00號
    使用執照、臺中市○○區○○段429建號建物登記謄本、地
    籍圖、本院98年度重訴字第396號民事判決、臺灣高等法院
    臺中分院99年度重上字第87號民事判決、最高法院100年度
    臺上字第947號民事判決(以上均為影本)各1份在卷可稽。基
    此，被告既於93年1月16日與聲請人廖金水與案外人廖金科
    、廖志修共同簽定「土地租賃契約書」，基於租賃關係而占
    有使用系爭土地，則於被告占有系爭土地之初，乃係基於合
    法承租人之地位，難謂被告占有使用之初有何為自己不法利
    益之竊佔犯意，此後於占有狀態繼續中，縱被告有不符該土
    地租賃契約約定使用內容而將系爭土地供作非法經營賭博電
    玩或有未按期繳付租金之問題，亦僅為出租人得否主張被告
    違反租約而已，在租期屆滿前或經出租人合法終止租約前，
    被告之占有仍為有權占有，並非竊佔；又於租期屆滿或合法
    終止租約後，在承租人即被告將該土地交還或拋棄占有前，
    或經聲請人等土地所有權人取得執行名義，依法解除被告之
    占有前，聲請人等土地所有權人並未取得占有，是縱認本件
    聲請人已合法終止上揭土地租賃契約，亦僅得依所有權或租
    賃之法律關係，請求被告交還系爭土地，惟在交還前，被告
    之占有仍係原占有狀態之繼續，並非另一擅自竊佔之行為；
    又縱有如聲請人所述，其於98年10月27日終止租約收回系爭
    土地，並在系爭土地周圍架設圍籬後，被告仍於99年8月24
    日起將系爭土地作為停車場使用，亦僅屬使用方式之變更，
    仍係原占有狀態之繼續，亦非另一擅自竊佔之行為。是依前
    揭說明，被告既係基於租賃關係而使用系爭土地，縱嗣後租
    賃關係已終止，而被告仍未返還土地，亦僅屬民事糾紛，應
    另依民事訴訟程序解決，尚難僅以租賃契約業經終止，遽認
    被告此後之繼續占有狀態得依刑法竊佔罪相繩。
(三)聲請人指述被告涉犯毀損罪部分：
    查聲請人認被告有教唆他人毀損其所架設之圍籬之證據，乃
    以卷內圍籬遭推倒前、後之照片為其論據，惟此業據被告予
    以否認，而該等照片至多僅能證明圍籬倒塌前後之情形，尚
    無從據此認定係由被告教唆他人毀損所致。且依聲請人於10
    0年2月25日偵訊時指述：伊沒有目擊被告將伊架設的圍籬推
    倒毀損，但該圍籬壓著之水泥磚塊是由西屯區○○段9地號
    側溝上之磚塊搬過來壓在伊的圍籬上，所以伊認為是被告教
    唆管理員做的，伊有看見管理員在做這件事，但管理員並沒
    有說被告指使他們做的等語。是聲請人認被告有教唆他人毀
    損其所架設之圍籬，顯係其個人主觀臆測，並無客觀事證可
    資佐證，自難以管理員係被告所僱用，而該管理員拿惠民段
    9地號側溝上之磚塊壓在圍籬上，遽認該圍籬係被告所毀損
    。再者，該圍籬係金屬鐵管、鐵網及鐵片所製成，非脆弱易
    碎之物品，雖被倒放於地，並在其上擺放水泥磚，此有聲請
    人提出之照片3張在卷可憑（見99年度交查字卷第183、206
    頁照片），然依該偵查卷附第206頁圍籬倒放照片觀之，尚
    難認該圍籬已被毀損失而無法再行使用；至聲請人提出之上
    開照片，雖各有1名穿著警察背心之警察及穿著深色T恤之男
    子背影，然該男子是否究係聲請人所指之管理員，亦或僅係
    恰巧路過之人，及聲請人所指之管理員姓名、地址為何，均
    未見聲請人陳明；且遍查全卷亦未見聲請人請求傳喚該管理
    員出庭作證或請求檢察官至現場履勘、訊問，是聲請人今以
    其曾提出管理員照片為由，指稱檢察官未傳喚管理員或停車
    場相關人員以究明事實，要屬可議云云，實非可採。況依前
    開說明，法院就聲請交付審判案件之審查，其調查證據之範
    圍，應以偵查中曾顯現之證據為限，不可就聲請人新提出之
    證據為調查，亦不可蒐集偵查卷以外之證據，是聲請人固曾
    於偵查中提出上開警察與某男子背影照片，惟因聲請人未曾
    請求傳訊調查，本院依卷內現存證據實難認被告有教唆或利
    用該男子為毀損犯行。惟上開有關管理員或停車場相關人員
    係受被告教唆或利用為毀損犯行之相關證據，聲請人於偵查
    中若未提出，係屬是否為刑事訴訟法第260條第1款之發現新
    事實或新證據，而得否請檢察官再行起訴之問題，附此敘明
    。
(四)聲請人指述被告涉犯背信罪部分：
    按刑法第342條第1項之背信罪，須以為他人處理事務為前提
    ，所謂為他人云者，係指受他人委任，而為其處理事務而言
    。而本件聲請人指述被告又未遵期支付租金、將系爭土地做
    為停車場使用，及搭蓋違章建築云云，縱信屬實，因性質上
    均非為他人處理事務，核與背信罪之要件不符，自難論以背
    信罪責。
四、綜上所述，本案既經原檢察官於偵查中就已顯現之證據為必
    要調查，於處分書內詳細論列說明並無積極證據足資認定被
    告涉犯聲請人所指訴之竊佔、毀損、背信罪嫌，且經本院細
    審全案卷證後，亦認依卷內現有證據所能證明被告涉案嫌疑
    ，尚不足以跨過起訴之門檻。基此，臺灣臺中地方法院檢察
    署檢察官及臺灣高等法院臺中分院檢察署檢察長以被告所涉
    竊佔、毀損、背信罪嫌尚有不足，難令被告負竊佔、毀損、
    背信罪責，分別予以不起訴處分及駁回再議之聲請，於法洵
    無不合 (至就竊佔部分之理由與本院所認雖有不同，然本案
    應為不起訴處分之結果，並無二致)，聲請人未為詳細審究
    犯罪事實須憑積極之證據而為認定，仍執前詞聲請交付審判
    ，為無理由，應予駁回。
五、據上論斷，依刑事訴訟法第258條之3第2項前段，裁定如主
    文。
中    華    民    國   100    年    9     月    16    日
                  刑事第十七庭審判長法  官  廖純卿
                                    法  官  呂綺珍
                                    法  官  簡芳潔
以上正本證明與原本無異。
不得抗告。
                                    書記官  余怜儀
中    華    民    國   100    年    9     月    16    日